【裁判字號】    98,簡抗,5
【裁判日期】    980925
【裁判案由】    聲請再審
【裁判全文】
臺灣桃園地方法院刑事裁定               98年度簡抗字第5號
抗  告    人
即再審聲請人  臺灣桃園地方法院檢察署檢察官
上列抗告人因聲請再審案件，不服本院院民國98年4 月30日裁定
（98年度桃聲簡再字第1號），提起抗告，本院裁定如下：
    主  文
原裁定撤銷，發回原審。
    理  由
一、原裁定意旨略以：「(一)本件案外人即姓名年籍不詳之成年男
    子甲男，於97年4 月1日22 時許起至23時許止，在桃園縣大
    園鄉○○街某小吃店內飲用酒類後，已達不能安全駕駛動力
    交通工具之程度，仍駕駛車牌號碼ME9-236 號重型機車上路
    ，嗣於同日23時20分許，行經桃園縣大園鄉○○路○ 段593
    號前為警查獲，當場對其測試飲酒後其吐氣所含酒精濃度達
    每公升0.67毫克，詎甲男為掩飾真正身分而規避交通違規處
    罰及酒後駕車所涉公共危險刑責，基於行使偽造私文書之犯
    意，主張為本件受判決人甲○○，並接續在桃園縣政府警察
    局大園分局酒精濃度測試單、刑法第一百八十五條之三案件
    測試觀察紀錄表、桃園縣政府警察局汽車駕駛人酒後駕車生
    理協調平衡檢測紀錄卡、桃園縣政府警察局舉發違反道路交
    通管理事件通知單、調查筆錄、口卡片、指紋卡片等文件資
    料上，偽造本件受判決人甲○○之簽名及指印，並持以交付
    員警而行使之，並經警以本件受判決人甲○○之名義移送臺
    灣桃園地方法院檢察署檢察官偵查，嗣該署承辦檢察官未予
    傳喚，即逕就姓名為『甲○○』及其年籍資料，以97年度偵
    字第9975號案件，向本院聲請簡易判決處刑，並經本院分97
    年度桃交簡字第2224號公共危險案件審理，而本院依案外人
    甲男偽冒受判決人甲○○於警詢時之自白及其他現存之證據
    ，足認其犯罪，依刑事訴訟法第449 條第1 項前段之規定，
    逕以簡易判決處刑等情，此經本院核閱本院97年度桃交簡字
    第2224號卷宗無誤，並有該案聲請簡易判決處刑書及刑事簡
    易判決在卷可稽，此部分自堪以認定。(二)然起訴（含聲請簡
    易判決處刑）之效力，不及於檢察官所指被告以外之人，刑
    事訴訟法第266 條定有明文；又起訴書所記載之被告，一般
    固與審判中審理對象之被告一致，如以偽名，變名起訴，既
    係檢察官所指為被告之人，縱在審判中始發現其真名者，法
    院亦得對之加以審判，並非未經起訴，最高法院70年度台上
    字第101 號判例意旨可資參照。亦即法院審判之對象，是否
    即為檢察官所指之被告，固應以起訴書所載被告之姓名、性
    別、年齡、籍貫、職業或其他足資辨別之特徵為準，然被告
    是否業經起訴，仍應以檢察官指為刑罰對象之被告為其依據
    ，縱犯罪行為人以偽名或冒用他人名義興訊，致檢察官以被
    冒名者之姓名、年籍起訴，然檢察官指為被告之人，即為實
    際應訊之該犯罪行為人，法院自應對其為審判，而該被冒名
    頂替之人，並非檢察官指為被告之人，縱檢察官誤以其姓名
    、年籍起訴，仍非檢察官指為刑罰權對之人，非起訴效力所
    及，法院自不得對其加以審判。查本件案外人甲男僅於警詢
    時冒用『甲○○』之名應訊、按捺指印，雖從未曾到庭為檢
    察官所訊問，然觀諸本件檢察官所製作之聲請簡易判決處刑
    書證據並所犯法條欄內，所引之證據資料警詢筆錄、酒精濃
    度測試單、刑法第一百八十五條之三案件測試觀察紀錄表、
    汽車駕駛人酒後駕車生理協調平衡檢測紀錄卡、現場採證照
    片等，均係案外人甲男應訊並協同製作，因此檢察官既以上
    開證據資料作為論罪依據，自當係以接受酒測、接受生理協
    調平衡檢測、觀察紀錄之案外人甲男為其起訴確定刑罰權之
    對象，而非甲○○，不言可喻。而原確定之簡易判決，因認
    定被告有罪之證據同為上揭所舉之各項證據，基於同一理由
    ，原確定判決之審判對象亦係案外人甲男，應無疑義，從而
    甲○○既非本件確定判決之受判決之人，則檢察官以其為原
    確定判決之受判決人，進而為其之利益聲請再審，即與刑事
    訴訟法第420 條第1 項有違。(三)本件判決確定後，經臺灣桃
    園地方法院檢察署檢察官將查獲當日行為人甲男所留之指紋
    卡片及受判決人甲○○於臺灣桃園地方法院檢察署所留存之
    指紋卡，一併送內政部警政署刑事警察局鑑定，發現上開查
    獲當日行為人甲男所按捺之指紋與受判決人甲○○之指紋卡
    指紋不符，有內政部警政署刑事警察局97年9 月22日刑紋字
    第0970139741號鑑驗書在卷可佐，乃因而得知係案外人甲男
    冒甲○○之名應訊，犯罪人為甲男而非甲○○，雖判決書上
    之被告姓名與身分資料有誤寫，但不影響其全案情節及判決
    本旨，自應由原審法院依聲請或職權以裁定將受判決人即被
    告『甲○○』之姓名更正為現由臺灣桃園地方法院檢察署檢
    察官以97年度他字第4903號偵辦中之甲男，並將身分資料一
    併更正，尚難認係原確定判決所認定之事實有錯誤，而有刑
    事訴訟法第420 條第1 項第6 款之情形，依照首揭說明，自
    不得據以聲請再審，從而，本件再審之聲請無理由，尚難准
    許，應予以駁回。」等語。
二、本件抗告意旨略以：原裁定所引最高法院70年度台上字第
    101 號判決，所指情形，係指被告於檢察官偵查或法院審理
    中，被告曾親自到署或到院接受訊問之情形，此有該判決可
    參，核與本件受判決人「甲○○」 (實為不詳姓名年籍之甲
    男）僅於警詢時接受詢問之情形迥不相同，是原審援引該非
    上判決顯有誤解。另按起訴之效力，不及於檢察官所指被告
    以外之人，刑事訴訟法第266 條定有明文，是法院審判之對
    象，是否即為檢察官所指之被告，應以檢察官指為刑罰對象
    之被告為依據，是本件實際行為人「甲男」以「甲○○」名
    義於警詢中應訊，嗣檢察官自始至終均未再對「甲○○」本
    人傳喚並訊問，是檢察官以「甲○○」之姓名、年籍聲請簡
    易判決處刑，則該案檢察官所指為被告之人，自應係「甲○
    ○」，而非「甲男」，嗣法院審理本案，亦未曾再行傳喚、
    訊問「甲○○」本人，是此自非如原裁定所稱「法院在審判
    中始發現真名，法院亦得對之加以審判」之情形，是原裁定
    認定顯有不當，據此提起抗告等語。
三、按有罪判決確定後，發現確實之新證據，足認受有罪判決之
    人應受無罪之判決者，為受判決人之利益，得聲請再審，刑
    事訴訟法第420條第1項第6款定有明文。經查：
  (一)本件案外人甲男因涉公共危險罪，經警當場查獲，乃冒「甲
    ○○」之名應訊，並在派出所製作之警詢筆錄、酒精濃度測
    試單、刑法第一百八十五條之三案件測試觀察紀錄表、汽車
    駕駛人酒後駕車生理協調平衡檢測紀錄卡等文件上按捺指印
    ，惟因其所犯為最重本刑為專科罰金之罪，警方經內勤檢察
    官之許可，未予隨案解送，於警詢後即任其離去，嗣承辦檢
    察官未予查明，逕就姓名為「甲○○」及其年籍資料，向原
    審法院提起公訴（97年度偵字第9975號），而原審法院亦未
    察覺檢察官起訴有誤，未經開庭訊問或審理即以簡易處刑之
    程序逕行判決（97年度桃交簡字第2224號），而以被告「甲
    ○○」犯不能安全駕駛動力交通工具罪科罰金新台幣四萬元
    等情，為原裁定所認定之事實。而依上開事實以觀，本件案
    外人甲男僅於警詢時冒「甲○○」之名應訊，並不曾到庭為
    檢察官所訊問，是「甲○○」從未顯現於檢察官之偵查庭，
    檢察官對被告其「人」為誰，並非親見，則檢察官提起公訴
    所指之對象自以其起訴書所載之人為準，而本件聲請簡易判
    決處刑書既列「甲○○」為被告，年籍住所復均相符，應認
    檢察官起訴之對象確係「甲○○」本人無疑。況上開案件經
    檢察官起訴繫屬於原審法院後，原審法院並未開庭而係逕行
    判決後逕向「甲○○」之住所送達判決正本，是原審法院前
    開判決之審判對象仍為「甲○○」本人無誤。此與被告於檢
    察官偵訊中冒名應訊，檢察官起訴所指對象為該應訊之「人
    」，而不以其所冒之「姓名」為準，仍以該冒名之「人」為
    被告之情形，並不相同。
  (二)本件判決確定後，始經臺灣桃園地方法院檢察署執行檢察官
    於97年9 月4 日傳喚甲○○到案執行，實施訊問時，發現甲
    ○○可能並非實際行為人甲男，而送請內政部警政署刑事警
    察局比對指紋，因而得知甲男為警查獲時，在警詢筆錄、口
    卡影本上按捺之指紋，其中六枚，與甲○○指紋登記卡之指
    紋不符，有該局鑑驗書附卷可稽，是本件犯罪人為甲男而非
    甲○○。是以，聲請人即係於確定判決後發現有利於受判決
    人即甲○○之新證據，可資據為無罪之判決，其據以依刑事
    訴訟法第420 條第1 項第6款聲請再審，即有理由。
四、綜上所述，原審認本件係判決書誤載被告人別，其起訴、審
    判及實施刑罰權之對象始終未有錯誤，雖判決書上之被告姓
    名與身分資料有誤寫，但不影響其全案情節及判決本旨，應
    由原審法院依聲請或職權以裁定將受判決人即被告「甲○○
    」之姓名更正為被告「甲男」，並將身分資料一併更正，而
    認本件並無刑事訴訟法第420 條第1 項第6款之情形云云，
    並駁回聲請人再審之聲請，揆諸前開說明，自有違誤，是抗
    告意旨指摘原裁定不當，為有理由，應由本院將原裁定撤銷
    ，發回原審更為妥適之裁定。
據上論斷，應依刑事訴訟法第413條前段，裁定如主文。
中    華    民    國    98    年    9     月    25    日
              刑事第三庭審判長法  官  謝順輝
                              法  官  石蕙慈
                              法  官  曾雨明
以上正本証明與原本無異。
不得再抗告。
                              書記官  蘇  萱
中    華    民    國    98    年    9     月    25    日


司法院資訊處製作；財團法人民間司法改革基金會備份。
